臺灣高雄地方法院民事裁定
111年度事聲字第7號
異  議  人  吳美月  
相  對  人  林忠佑  

上列當事人間確定訴訟費用額事件，異議人對於本院司法事務官
民國111年1月19日所為裁定聲明異議（110年度司聲字第1200號
），本院裁定如下：
    主  文
原裁定廢棄。
相對人應給付異議人之訴訟費用額，確定為新臺幣肆仟玖佰捌拾
伍元，及自民國一一一年一月二十三日起至清償日止，按週年利
率百分之五計算之利息。
    理  由
一、按法院未於訴訟費用之裁判確定其費用額者，第一審受訴法
    院於該裁判有執行力後，應依聲請以裁定確定之；依第一項
    確定之訴訟費用額，應於裁定送達之翌日起，加給按法定利
    率計算之利息，民事訴訟法第91條第1項、第3項定有明文。
    ；其次，確定訴訟費用額之裁定程序，僅在依命負擔訴訟費
    用裁判之標準，確定負擔訴訟費用之當事人應向他造求償之
    具體數額為若干，縱命負擔訴訟費用額之裁判有何不當，亦
    僅為得否另尋其他法定方式救濟之問題，於確定費用額裁定
    程序中不得再予審究。
二、異議意旨略以：異議人訴請相對人給付侵權行為損害賠償事
    件中，異議人共計繳納6筆訴訟費用，總額共計為新臺幣(下
    同)46,521元，並非原處分所認定之45,021元，而倘若該差
    額1,500元為溢繳，則應否退費?另關於勞動能力減損請求部
    分，係屬於第二審追加之訴部分，故該部分鑑定費用10,000
    元應依該第二審判決諭知之追加之訴訴訟費用負擔比例由相
    對人負擔。為此，爰聲明異議等語。
三、經查:
㈠、兩造間請求侵權行為損害賠償事件，異議人訴請相對人給付7
    00,851元本息，經本院109年度訴字第805號判決部分勝訴、
    部分敗訴，諭知訴訟費用由兩造各負擔二分之一。異議人就
    其敗訴之559,572元本息部分聲明不服提起上訴(其餘141,27
    9元部分未聲明不服，已告確定），並於二審為追加之訴，
    請求相對人應另給付1,627,420元本息。經臺灣高等法院高
    雄分院109年度上易字第333號判決:㈠原判決駁回異議人後開
    第2項之訴，及除確定部分外訴訟費用之裁判均廢棄。㈡相對
    人應再給付異議人35,829元本息。㈢其餘上訴駁回。㈣相對人
    應給付異議人200,270元本息。㈤其餘追加之訴駁回。㈥第一
    審（除確定部分外）及第二審上訴部分訴訟費用由相對人負
    擔百分之七，餘由異議人負擔；追加部分訴訟費用由相對人
    負擔百分之十二，餘由異議人負擔，上開事件業於110年10
    月18日確定等情，業據本院依職權調取上開卷宗核閱無誤。
㈡、異議意旨稱:關於勞動能力減損請求部分，係屬於第二審追加
    之訴部分，故該部分鑑定費用10,000元，本院110年度司聲
    字第1200號裁定(下稱原處分)諭知相對人應負擔比例有誤等
    語，而經本院調卷審查後，核與異議人上開所述相符，參酌
    上開臺灣高等法院高雄分院109年度上易字第333號判決主文
    諭知之訴訟費用負擔比例，自應由相對人負擔百分之十二，
    故原處分依前揭判決諭知之第二審上訴部分訴訟費用負擔比
    例核算，確屬有誤。基此，經重新核算後，則相對人應賠償
    聲請人之訴訟費用額，如附表所示之計算。
㈢、至異議人另稱:其於上開事件中，共計繳納6筆訴訟費用，總
    額為46,521元，並非原裁定所載繳納總額45,021元，倘為溢
    繳差額1,500元，應否退費云云。查，經本院調取上開卷宗
    查閱後，異議人確已繳納訴訟費用6筆共計46,521元一節(含
    如附表所示第一審裁判費1,000元；第二審上訴裁判費9,090
    元；第二審追加之訴補繳裁判費1,500元、22,986元、110年
    9月8日自行補繳1,945元，共計26,431元；第二審追加之訴
    鑑定費用10,000元)，固可認定，惟觀諸第二審訴訟標的（
    含追加之訴部分）價額為2,186,992元【計算式：559,572元
    +1,627,420元＝2,186,992元】，應徵裁判費共計34,021元，
    則異議人於第二審所繳納之裁判費總額35,521元【計算式：
    9,090元+1,500元+22,986元+1,945元＝35,521元】，故已逾
    上開應繳納裁判費數額，而可認定有溢繳第二審裁判費1,50
    0元情事發生【計算式：35,521元-34,021元＝1,500元】，然
    確定訴訟費用負擔額之程序，其訴訟費用負擔之範圍，以依
    法應由當事人負擔之費用為限，依法免徵之裁判費，既不在
    法定訴訟費用範圍內，負擔訴訟費用之義務人，對於法定訴
    訟費用以外之費用，自無償還之義務(參見臺灣高等法院暨
    所屬法院91年法律座談會民事類提案第36號審查意見暨研討
    結果)。基此，縱令本件存有上述溢繳裁判費情事，該等溢
    繳費用仍不列入本件訴訟費用額負擔認定範圍，而不影響本
    件訴訟費用負擔額之認定；又異議人溢繳之前揭第二審訴訟
    費用，乃係異議人於110年9月8日自行向臺灣高等法院高雄
    分院補繳所產生，非本院裁定通知繳納，故異議人能否聲請
    發還，自非本院於本件程序所得處理，併予敘明。
三、綜上所述，原處分就第二審追加之訴鑑定費用部分誤列入第
    二審上訴費用負擔比例計算，尚有未洽。原處分在審核及計
    算上既有錯誤，自應予以廢棄，並重行核算如附表所示。異
    議人請求廢棄，為有理由，應予廢棄，並改裁定如主文第二
    項所示，並依民事訴訟法第91條第3項規定，加給自原處分
    送達翌日即起至清償日止按法定利率即週年利率5%計算之利
    息。
四、據上論結，本件異議為有理由，爰依民事訴訟法第240條之4
      第3項前段，裁定如主文。　
中　　華　　民　　國　　111 　年　　7 　　月　　11　　日
    　　　　　　　　　民事第四庭  法      官    鄭子文
以上正本係照原本作成。
如對本裁定抗告須於裁定送達後10日內向本院提出抗告狀，並繳
納抗告費新臺幣1,000元。
中　　華　　民　　國　　111 　年　　7 　　月　　11　　日
    　　　　　　　　　　　  　    書  記  官    賴怡靜
計算書    審級 項目 金額 (新台幣) 備註 第一審 裁判費 1,000元 異議人繳納 第二審 上訴裁判費 9,090元 異議人繳納 第二審追加之訴 追加之訴裁判費 24,931元 1.異議人繳納 2.追加請求內容除將原損害賠償項目醫藥費、薪資工作損失、精神慰撫金等請求金額擴張外，並增列請求看診交通費、勞動能力減損等損害賠償項目  鑑定費用 10,000元 ⒈異議人繳納 ⒉係針對追加請求之勞動能力減損項目所為鑑定 合計 45,021元   確定訴訟費用額如下: 一、第一審判決確定部分之訴訟費用: ㈠第一審訴訟費用:1,000元 ㈡異議人第一審訴之聲明請求給付總額700,851元，異議人就敗訴部分之559,572元提起上訴，未上訴之141,279元部分先行確定，則先行確定部分之第一審裁判費為202元(計算式:1,000元×141,279元/700,851元＝202元，元以下四捨五入) ㈢依本院109年度訴字第805號判決訴訟費用之諭知，相對人應負擔50%即101元（計算式：202×50/100＝101）。 二、第一審（除確定部分外）、第二審之訴訟費用: ㈠第一審未確定部分之訴訟費用：798元（計算式：1,000－202＝798）。 ㈡第二審訴訟費用:9,090元 ㈢合計:9,888元（計算式：798＋9,090＝9,888） ㈣依臺灣高等法院109年度上易字第333號判決訴訟費用之諭知，相對人應負擔7%即692元（計算式：9,888×7/100＝692元，元以下四捨五入）。 三、第二審追加部分訴訟費用: ㈠第二審追加部分訴訟費用:34,931元（計算式：24,931＋10,000＝34,931） ㈡依臺灣高等法院109年度上易字第333號判決訴訟費用之諭知，相對人應負擔12%即4,192元（計算式：34,931×12/100＝4,192元，元以下四捨五入）。 四、相對人應給付聲請人之訴訟費用總額確定為4,985元（計算式：101元＋692元+4,192元＝4,985元）